# 请教一下子公司、联营公司之间的内部交易的合并抵消问题~

提问人：23340025 时间：2018-01-24 19:30:29
请教一个问题： A（母）持有B公司60%股权（控制），A公司持有C公司20%股权（重大影响）。 B公司销售无形资产给C公司，收入 200 ，假设C公司全额计入无形资产未摊销。 在A公司对C公司做权益法核算时，由于该项业务中A不是100%持有B，应该涉及少数股东分担的问题吧，这里要如何考虑其会计处理呢······ 一、A公司个别报表权益法的抵消处理： 借：投资收益 200 20% 贷：长投200 20% 二、合并报表调整 第一步，合并层面理解为抵消对C长投中虚增的无形资产以及B虚增的收入 借：收入 200 20% 贷：投资收益 200 20% 第二步，由于B公司有少数股东的权益40%，在编制合并报表肯定会将B公司实现的 200 收入中40%的部分归入少数股东损益，合并报表处理时候体现为和B公司当期实现的利润一并处理，先不考虑B的此项 200 收入属于内部交易。 借：少数股东损益（200+其他利润）*40% 贷：少数股东权益（200+其他利润）*40% 第三步，由于B的 200 收入属于内部交易，在分担少数股东损益时候似乎需要额外考虑，那么此时的处理应该如何做呢？

回答人：chenyiwei
1 、A的个别报表层面，因为A本身不是交易的一方，所以权益法核算时不作调整。 2 、A的合并报表层面，按顺流交易原则处理：
（ 1 ）借：资产处置损益 40 ，贷：长期股权投资——C 40 （ 2 ）借：少数股东权益 16 （40*40%），贷：少数股东损益 16

提问人：23340025 时间：2018-01-25 21:24:40
感谢陈版的回复~ 总结一下理解： 首先，这里由于个别报表层面权益法核算长投的主体是A，而交易不是A发生的，所以个别报表无需对该项交易做相关调整。 其次，但是合并层面要将A、B作为合并整体，认为合并整体对C进行权益法核算，相应的，合并主体中B卖给C的无形资产就要考虑顺流交易抵消。 再次，由于权益法的长投在合并报表的核算模式是按照“实体理论”理解，对比合并子公司来看，将权益法核算的联营公司的归母净资产以“长投”替代，归母利润以“投资收益”替代（其他权益变动以其他所权项目替代）。
1 、如果假设C公司是子公司而不是权益法核算，那么合并子公司时候对于这类交易会抵消A公司个别表虚增的收入 200 、C公司个别报表虚增的无形资产 200 （顺流时候100%抵消，不考虑少数股东分担）。 2 、此例C公司属于重大影响的公司，在合并报表角度核算权益法长投时候，对比合并子公司的理解，收入 200 要照常抵消（因为是A个表虚增的），但是抵消时候是指考虑20%部分（或者理解为只抵消“归母”的部分）；无形资产 200 的20%同理也要抵消，但是无形资产并未在合并报表中体现，而是在对C的长投中体现，所以抵消时候要对着长投抵消。分录 1 借：收入（资产处置收益） 200 20% 贷：长投 200 20% 由于出售方是有40%少数股东的子公司B，所以对该项顺流交易的抵消需要分给少数股东40%承担，故做，体现少数股东分担未实现损益。 分录 2 借：少数股东损益 -（200*20%） 40% 贷：少数股东权益 - （ 200 20%）*40%
——不知以上理解是否恰当？ ——另外还有个问题想请教版主，如果C公司未出现过盈利，A也没有对C的投资成本（C公司刚设立，没注资），也没什么其他支付义务，合并层面对C公司的权益法核算一直都是账外备查形式，那么出现这种交易是否在合并报表就不会涉及权益法的额外调整了？因为分录 1 不用做，所以分录 2 也没必要做了？

回答人：chenyiwei
你的理解基本合理。对于补充问题，该调整仍需进行，参考《瑞华研究 2010 ～ 2016 汇编》之“问题3-2-105（与合营、联营企业之间的顺流交易未实现损益的抵销）”。

提问人：xiaoxi0410 时间：2018-03-08 11:28:03
请教陈版，在合并报表层面：借：资产处置损益 40 ，贷：长期股权投资——C 40 的情况下，合并报表的现金流量编制，资产损益影响补充资料净利润，那么长投的影响数体现在补充资料的哪一项？投资收益还是其他？

回答人：chenyiwei
投资收益。

提问人：xiaoxi0410 时间：2018-03-08 20:37:51
那如果放投资收益的话，补充资料的投资收益与利润表的投资收益就没办法勾稽了

回答人：chenyiwei
抱歉，其影响已经通过“资产处置损失”转回了，不再需要对投资收益进行调整。所以仍然是勾稽的。

提问人：晓哓 时间：2018-04-09 13:43:14
借楼请问一下陈版主@chenyiwei ：子公司和子公司内部交易的抵消的未实现利润需要考虑少数股东损益的影响吗？谢谢您！

回答人：chenyiwei
2014 年修订后合并报表准则第三十六条：子公司之间出售资产所发生的未实现内部交易损益，应当按照母公司对出售方子公司的分配比例在“归属于母公司所有者的净利润”和“少数股东损益”之间分配抵销。

提问人：呼叫帮助 时间：2018-06-10 18:43:59
陈版，请教您补充资料的投资收益与利润表的投资收益这二者的数字一定是相同的吗？

回答人：chenyiwei
应该是金额相同，正负号相反。